臺灣桃園地方法院刑事判決　　　　　　　　　　　　　九十二年度訴字第一一號
　　公　訴　人　臺灣桃園地方法院檢察署檢察官
　　被　　　告　己○○
　　選任辯護人　邱鎮北律師
右列被告因違反毒品危害防制條例案件，經檢察官提起公訴（九十一年度偵字第一二
七九０號），本院判決如左：
    主      文
己○○無罪。
    事實及理由
一、公訴意旨略以：被告己○○基於販賣第一級毒品海洛因及第二級毒品安非他命之
    犯意，於民國九十一年七月間某日，向年籍、姓名不詳，綽號「阿通」之成年男
    子，以每三公克安非他命約新台幣（下同）五千元，每三．七五公克海洛因約一
    萬元之價格，購入安非他命約八六．六公克，海洛因約三八．五公克，並伺機出
    售予不特定之人。其於九十一年七月四日二十時許，攜帶放置有前開毒品、電子
    秤一個、塑膠袋一百零五個、削尖吸管三支之手提袋，及另一只放置有監視器之
    手提袋，在桃園縣楊梅鎮○○路二三六號「遠東旅社」前等候買主時，適桃園縣
    政府警察局楊梅分局草湳派出所警員丁○、甲○○、鄭紹廷、乙○○、戊○○在
    「遠東旅社」內執行搜索案外人庚○○之任務，警員丁○因察覺被告行止有異而
    上前盤查，被告見狀即朝附近之市場逃逸，並將所攜帶之二只手提袋丟棄在市場
    內之攤位下，旋為警員丁○當場逮獲，並在市場內尋獲被告丟棄之手提袋二只，
    經警將查獲之手提袋攜回派出所，在其中一只手提袋內查獲前開毒品及電子秤等
    物品，並在放置毒品之小手提袋內查獲寫有被告姓名之「臺灣桃園女子監獄受刑
    人保管款收款收據」一紙。因認被告涉有販賣第一級毒品海洛因及第二級毒品安
    非他命之罪嫌云云。
二、按犯罪事實應依證據認定之，無證據不得認定犯罪事實；又不能證明被告犯罪者
    ，應諭知被告無罪之判決；刑事訴訟法第一百五十四條第二項、第三百零一條第
    一項分別定有明文。次按事實之認定，應憑證據，如未能發現相當證據，或證據
    不足以證明，自不能以推測或擬制之方法，以為裁判基礎（最高法院四十年台上
    字第八六號判例意旨參照）。又認定不利於被告之事實，須依積極證據，苟積極
    證據不足為不利於被告事實之認定時，即應為有利於被告之認定，更不必有何有
    利之證據（最高法院三十年上字第八一六號判例意旨參照）。公訴意旨認被告涉
    有前開犯嫌，係以警員所查獲裝有扣案海洛因、安非他命之手提袋內有一紙收款
    收據，送款人署名即為被告，顯見該手提袋確係被告所有，而扣案之海洛因、安
    非他命數量龐大，顯非供己施用，足徵被告應有販賣他人之意圖，為其主要論據
    。訊據被告堅決否認前開犯行，略以：扣案之大手提袋為伊所有，裝有毒品之小
    手提袋則非伊所有，該紙收據雖係伊所有，惟並非從小手提袋內取出，而是伊從
    身上口袋取出來交給警察等語置辯。
三、經查：
（一）本件查獲之物品經送鑑驗結果，白色粉末五包均含第一級毒品海洛因成分，合
      計驗餘淨重三六．五四公克（包裝重二．四一公克），純度三五．三一％，純
      質淨重十二．九公克，另五包物品則均含有甲基安非他命成分，合計驗餘淨重
      八０．二九０七公克，有法務部調查局鑑定通知書、國防部憲兵司令部刑事鑑
      識中心鑑驗通知書各一紙在卷足憑，是扣案之物品十包係毒品危害防制條例第
      二條第二項所規定之第一級、第二級毒品，殆無疑問。
（二）至前開扣案毒品是否確係被告所有乙節，證人甲○○雖證稱：當天伊與所長（
      即證人丁○）、刑警隊去遠東旅社搜索庚○○，伊與鄭紹廷在樓上，所長在一
      樓監控，後來伊聽到所長高聲叫伊注意己○○，伊馬上跑下樓，就看見所長在
      追己○○，伊只有看到己○○的背影，伊看見他跑進市場裡，就從市場後面追
      過去，一出市場就看見己○○被所長壓在地上，但當時己○○並沒有拿手提袋
      ，伊並沒有看到他把手提袋丟棄，所長叫戊○○、乙○○先把己○○帶回派出
      所，伊與所長、鄭紹廷則沿原路回頭找，在二個空攤位底下找到一大一小二個
      手提袋，當時也有市○○○○路人告訴我們說這二個手提袋是己○○丟到攤位
      底下，我們將二個手提袋帶回派出所，被告只有承認大的手提袋是他的，否認
      小手提袋也是他的，但後來所長在小手提袋內找到一張粉紅色收據，上面有己○○的名字等語（見本院卷第一０一頁至第一０三頁），證人乙○○證稱：當
      時伊與戊○○在旅社內，聽見同事用無線電呼叫說有人跑了，伊跑出去看，但
      沒有看到己○○，聽同事說他跑到市場裡，伊即跑到市場內，見己○○跑到雞
      排店裡面，伊與所長、戊○○進入雞排店，看見己○○躲在角落，伊與戊○○
      就先將己○○帶回派出所，並叫他將身上的東西自己拿出來，有一把彈簧刀及
      很多錢，後來所長及其他警員提著二個手提袋回來，有同事問己○○手提袋是
      不是他的，他說不是，後來同事有從手提袋內拿出一張粉紅色收據，但忘記是
      哪個手提袋，所長並接過來拿在手中，質問己○○是不是他的，他有承認收據
      是他的等語（見本院卷第一三一、一三二頁），惟證人丁○則證稱：伊當時追
      趕己○○，看見他跑進市場裡，後來又跑出來，這時他手上就沒有拿袋子，但
      伊沒有看見他把手提袋丟在何處，伊與甲○○後來在市場內找到二個黑色手提
      袋，但並無法確定這二個黑色手提袋就是己○○之前拿的手提袋，且當時市場
      內並沒有其他人，故無人看見這二個手提袋是否為己○○所丟棄，伊當時有打
      開手提袋查看，有監視器及粉狀的東西，後來把手提袋帶回派出所，伊不記得
      當時派出所桌子上有沒有那張收據，也未親眼看見己○○從小手提袋內取出那
      張收據等語（見本院卷第一三三、一三四頁），是依證人甲○○、乙○○及丁○前開證述情節，證人甲○○、乙○○在追捕被告過程中均未親眼目睹被告持
      有扣案之手提袋，證人丁○亦無法確定所尋獲之手提袋確係被告所丟棄。至證
      人甲○○雖證稱當時市場內有他人目睹被告將該二只手提袋丟棄在攤位底下，
      惟此部分不但與證人丁○前揭證述市場內並無其他人在場之情節不相符，且證
      人甲○○亦無法提供該目擊者之年籍資料以供本院傳訊。另證人甲○○雖證稱
      其親眼看到證人丁○自裝有毒品之手提袋內取出該紙收據，惟此與證人丁○證
      稱其並未親眼看見己○○從小手提袋內取出該收據等情相左，證人乙○○亦無
      法確定該紙收據確係從裝有毒品之手提袋內取出，且證人即當日與案外人庚○○同在遠東旅社內，因而遭警查獲之丙○○證稱：伊當天是要去遠東旅社找「
      阿海」，伊並不認識己○○，伊在車上時有看到警察去追一個人，那個人手上
      有提一個包包，伊去旅社找庚○○時，就被警員帶回派出所，伊有看到己○○
      從小包包裡把東西一包一包拿出來，但伊並沒有看到有人從小包包內拿出粉紅
      色收據等語，亦與證人甲○○前開證述情節不符。次查，該裝有毒品之手提袋
      內除扣案毒品及削尖吸管、電子秤、塑膠袋等物品外，並無任何被告個人之物
      品，此經證人甲○○證述在卷，揆諸常情，若扣案之毒品確係被告所有，在持
      有如此大量毒品，且被告並無將其他個人物品放置在該手提袋內之情形下，被
      告實無單將寫有其姓名之收據放在該手提袋內，而冒一旦遭警查獲，警員即可
      由該紙收據得知扣案毒品為其所有之風險之理。且被告被警查獲並帶回派出所
      後，警員曾架設攝影機拍攝，惟因疏未將開關按下，以致未拍攝到被告在派出
      所內取出扣案毒品之過程，此經證人甲○○證述在卷，是本件亦無現場過程之
      錄影帶可供佐證該紙收據確係自裝有毒品之手提袋內取出。揆諸前開說明，本
      件僅憑公訴人提出之現有事證，實無從遽以認定扣案之毒品確係被告所有。
（三）本件依證人甲○○、乙○○之證詞，被告自始即否認裝有毒品之手提袋為其所
      有，若該手提袋確係被告所有，被告應曾觸摸過該手提袋及袋內之物品，而遺
      留可供比對之指紋，惟警員查獲本件裝有毒品之手提袋後，未將該手提袋及內
      裝之毒品送由鑑驗單位採集指紋，即在派出所內由被告觸摸該只手提袋，並將
      內裝之毒品逐包取出，如此縱使在手提袋及毒品外包裝上採得被告之指紋，亦
      無從證明該只手提袋確係被告所有，而本院將與扣案毒品放置在同一只手提袋
      內之削尖吸管三支、電子秤一台送鑑驗結果，該物品上均未發現被告之指紋，
      有法務部調查局鑑定通知書一紙在卷可稽（本院卷第七五頁）。另經本院將被
      告送法務部調查局進行測謊結果，測謊人員詢問被告「在現場你有丟小包包嗎
      ？」、「扣案毒品是你的嗎？」，被告均答稱「沒有」，此部分經測試結果雖
      均呈現情緒波動之反應，研判有說謊，惟測謊人員詢問被告「扣案小包警察有
      加入毒品嗎？」，被告答稱「是」，此部分經測試卻無情緒波動之反應，研判
      未說謊，有法務部調查局測謊報告書一份附卷可稽，按測謊鑑定係依一般人在
      說謊時，會產生遲疑、緊張、恐懼、不安等心理波動現象，而利用測謊儀器將
      受測者之上開情緒波動反應情形加以紀錄，用以判別受測者所供述之真實性，
      每次測謊結果均可能因被施測者之精神狀態、心理狀況、施測配合度、當日或
      施測前之身體狀況之不同，以及對於該施測處所時空環境所呈現恐懼、壓迫感
      ，而呈現出不同之施測結果，故測謊結果難認有百分之百真實性呈現（最高法
      院九十一年度台上字第七三七六號判決意旨參照），測謊既不能如物理、化學
      試驗般獲得絕對之正確性，則測謊之結果應在有其他可資信賴之積極證據存在
      之情形下，作為補強證據證明力參考之用，而非可作為判斷事實之唯一及絕對
      之憑證。被告接受測謊時答稱扣案毒品非其所有，裝有該毒品之手提袋亦非其
      所丟棄時，雖均呈現情緒波動之反應，然於答稱警員有在該手提袋內加入毒品
      時，卻無情緒波動之反應，則被告接受本次測謊之結果得否具有積極性之犯罪
      確信，既有合理可疑，本乎罪疑惟輕法則，尚不得以被告就「扣案之毒品非其
      所有，亦未丟棄該手提袋」之測謊結果研判有說謊情形，進而作為認定扣案毒
      品確係被告所有之依據。
四、綜上所述，本件查獲之物品雖係第一級、第二級毒品，然依公訴人所提出之現有
    事證，均不足以證明該扣案毒品確係被告所有，本院依職權調查證據之結果，亦
    查無任何積極確切之證據足證被告確涉有公訴意旨所指犯行，其犯罪自屬不能證
    明，自應為被告無罪之諭知。
據上論斷，應依刑事訴訟法第三百零一條第一項，判決如主文。
本案經檢察官羅秀蓮到庭執行職務。
中      華      民      國      九十三      年     二    月      四     日
                                臺灣桃園地方法院刑事第十庭
                                    審判長法  官   江德民
                                          法  官   曾淑華
                                          法  官   蔡和憲
右正本證明與原本無異。
如不服本判決，應於送達後十日內，向本院提出上訴狀。
                                          書記官   常毓生
中      華      民      國      九十三      年     二    月      四     日
